【裁判字號】    89,訴,1558
【裁判日期】    900604
【裁判案由】    盜匪等
【裁判全文】
臺灣臺北地方法院刑事判決                        八十九年度訴字第一五五八號
    公  訴  人  臺灣臺北地方法院檢察署檢察官
    被      告  己○○
                丙○○
    共      同
    選任辯護人  舒建中
右列被告因盜匪等案件，經檢察官提起公訴（八十九年度偵字第二０六四０號），本
院判決如左：
    主  文
己○○、丙○○共同損壞他人之鐵窗，足以生損害於他人，均累犯，各處有期徒刑壹
年肆月。
扣案之活動馬口鉗壹支沒收。
其餘被訴盜匪罪、加重竊盜罪部分，己○○、丙○○均無罪。
    事  實
一、己○○於民國七十年間因竊盜案件，經台灣板橋地方法院判處有期徒刑四年確定
    ，嗣經減刑減為有期徒刑二年，於七十八年四月二十一日縮短刑期假釋出監，於
    同年五月二十九日縮刑期滿執行完畢（此部分不構成累犯）；於七十九年因竊盜
    案件，經台灣新竹地方法院判處有期徒刑六月，並經台灣高等法院駁回上訴確定
    ，於八十一年十二月一日執行完畢（此部分不構成累犯）；於八十六年間復因竊
    盜案件，經台灣板橋地方法院判處有期徒刑一年確定，於八十七年十二月十一日
    縮短刑期假釋出監，於八十七年十二月三十日縮刑期滿執行完畢（此部分構成累
    犯）。丙○○於民國八十二年間因違反槍砲彈藥刀械管制條例案件，經台灣板橋
    地方法院判處有期徒刑五月確定，於八十二年四月十九日易科罰金執行完畢（此
    部分不構成累犯）；於八十二年間復因違反藥事法案件，經台灣花蓮地方法院判
    處有期徒刑二年確定，於八十四年九月十五日縮短刑期假釋出監，於八十四年十
    一月十日縮刑期滿執行完畢（此部分構成累犯）。
二、己○○及丙○○共同意圖為自己不法之所有，謀議以毀壞他人鐵窗侵入住宅方式
    行竊，並由己○○騎乘車號ＯＢＤ〡三八五號重型機車，後座搭載丙○○，於八
    十九年十月二十七日晚上六時四十分許，至台北市○○路○段二０三巷附近，選
    定該巷六弄一號戊○○住處為行竊目標，由丙○○在該住宅屋後之防火巷巷口把
    風，己○○則自防火巷進入，並攜帶客觀上對人之生命、身體安全有威脅，足供
    兇器使用之活動馬口鉗一支，二人並基於毀損之犯意聯絡與行為分擔，欲以活動
    馬口鉗毀壞該住宅鐵窗安全設備於夜間侵入住宅行竊，惟己○○甫損壞戊○○住
    處鐵窗之二根欄杆，尚未侵入住宅著手行竊之際，即為戊○○鄰居丁○○發覺而
    開門查看，己○○、丙○○見事跡敗露乃欲逃離現場，嗣為獲報趕往現場之員警
    查獲，足以生損害於戊○○，並扣得己○○所有供犯罪所用之活動馬口鉗一支，
    另扣得洋酒三瓶、螺絲起子、鯉魚鉗、老虎鉗、鐵剪各一支、手電筒三只、手套
    二雙。
三、案經戊○○訴請台北市政府警察局文山第二分局報請台灣台北地方法院檢察署檢
    察官偵查起訴。
    理  由
壹、有罪部分：
一、訊據被告己○○固承認於右揭時地騎乘機車搭載丙○○至上址，其攜帶活動馬口
    鉗欲毀壞鐵窗侵入住宅行竊，剛毀損鐵窗欄杆即遭人查覺而逃離現場等情不諱，
    然否認被告丙○○在現場把風，辯稱：係其一人所為，與丙○○無關云云。被告
    丙○○固承認於右揭期間搭乘己○○所騎之機車至上址等情不諱，惟否認有何毀
    損犯行，辯稱：不知道己○○要去行竊，也沒有在現場把風，己○○說要去小便
    ，也沒有看見己○○帶工具云云。經查：右揭事實業據證人丁○○證述綦詳，且
    明確證稱：她在八十九年十月二十七日晚上六時四十分許，聽到住家旁邊的防火
    巷有物品掉落之聲音，就開門往防火巷查看，看到己○○正拿紅色的工具在剪台
    北市○○路○段二０三巷六弄一號後面的鐵窗，當時己○○工具掉在地下，另一
    名歹徒即丙○○站在二０三巷把風，丙○○站的位置可以看到己○○，後來己○○見到她就跑掉了，還聽到其中一人說「人來了」，因為防火巷巷口就有路燈，
    所以她能夠看清楚歹徒面貌等語（見偵查卷第十頁反面、第十一頁、第五六頁反
    面、第五七頁、第六一頁）。並有扣案之活動馬口鉗一支可資佐證，而扣案之活
    動馬口鉗具紅色把手，全長約四十一公分，經與戊○○住處遭毀損之鐵窗欄杆即
    鐵窗條彎曲凹陷處所遺留之工具痕跡比對結果，該鐵窗欄杆上彎曲凹陷處之工具
    痕跡與扣案活動馬口鉗之右下鉗部側面試驗痕跡紋痕特徵吻合，認該鐵窗欄杆上
    彎曲凹陷處之工具痕跡係由扣案之活動馬口鉗所造成等節，有內政部警政署刑事
    警察局九十年一月三十日刑鑑字第一七三０五九號鑑驗通知書附卷可稽。又被告
    己○○所攜帶用以破壞鐵窗之活動馬口鉗全長達四十一公分，有上開鑑驗通知書
    可憑，並非容易收藏之物，若被告己○○單純是要去小便，何需攜帶該活動馬口
    鉗？被告丙○○亦豈有可能全未看見被告己○○攜帶該活動馬口鉗，是被告己○○、丙○○所辯，尚無可採，本件事證已臻明確，被告己○○、丙○○犯行洵堪
    認定，應依法論科。
二、核被告己○○、丙○○所為，係犯刑法第三百五十四條之毀損罪。被告二人間有
    犯意之聯絡及行為之分擔，應論以共同正犯。查被告二人曾有如事實欄所載犯罪
    科刑執行情形，此有台灣高等法院檢察署刑案紀錄簡覆表及台灣高等法院被告全
    國前案紀錄表在卷足憑，其等受有期徒刑執行完畢後，五年內再犯本件有期徒刑
    以上之罪，均為累犯，應依刑法第四十七條規定加重其刑。爰審酌被告二人犯罪
    動機係為在夜間侵入戊○○住處行竊，方以客觀上足對人之生命、身體安全構成
    威脅，足供兇器使用之活動馬口鉗損壞鐵窗，幸經他人及時發覺，致尚未著手竊
    盜，然惡性非輕，且被告二人前科累累，素行不良，犯罪之目的、手段、所生之
    危害及犯罪後之態度等一切情狀，各量處如主文所示之刑，以資懲儆。
三、扣案之活動馬口鉗一支為被告己○○所有供犯罪所用之物，依刑法第三十八條第
    一項第二款規定宣告沒收。至扣案之螺絲起子、鯉魚鉗、老虎鉗、鐵剪各一支、
    手電筒三只、手套二雙，尚非被告二人犯毀損犯行所用之物，故不宣告沒收。
貳、無罪部分：
一、公訴意旨另以：被告己○○、丙○○共同意圖為自己不法之所有，並基於概括之
    犯意，於八十九年十月三日夜間八時許，毀壞台北市○○路七八巷六號後門門鎖
    之安全設備而侵入甲○○住宅，先竊取甲○○置於客廳之皮夾內現金數百元，猶
    嫌不足，因見僅甲○○一人在臥室內就寢，竟萌盜心，雙雙進入甲○○臥室，由
    被告己○○至甲○○床邊，以手電筒光束直射甲○○眼睛，喝令交出錢財而施脅
    迫，甲○○於睡夢中突遇上情，驚懼萬分乃遵令起身，被告己○○更緊跟在甲○○身後，致使甲○○不能抗拒，至客廳取出皮夾欲交付財物，然皮夾內已無現金
    ，被告丙○○乃出言脅迫甲○○交出首飾，甲○○表示並無首飾，被告丙○○乃
    脅迫甲○○坐在餐桌前不得出聲，並在旁看管，甲○○因不能抗拒任由被告己○○進入房間搜括財物，計盜得玉鐲一只、玉戒二枚、玉墜一個等物品。被告己○○、丙○○復於八十九年十月十七日至二十八日間某時，毀壞台北市○○街一二
    八巷三弄十二號乙○○住宅之鐵窗安全設備，侵入上址竊取乙○○所有之洋酒二
    瓶，因認被告己○○、丙○○先後二次犯行分別涉犯刑法第三百二十一條第一項
    第一款、第二款之加重竊盜、懲治盜匪條例第五條第一項第一款盜匪罪嫌及刑法
    第三百二十一條第一項第二款、第三款之加重竊盜罪嫌。
二、按犯罪事實應依證據認定之，無證據不得推定其犯罪事實；另不能證明被告犯罪
    者，應諭知無罪之判決，刑事訴訟法第一百五十四條、第三百零一條第一項分別
    定有明文。又刑事訴訟法上所謂認定犯罪事實之證據，係指足以認定被告確有犯
    罪行為之積極證據而言，該項證據自須適合於被告犯罪事實之認定，始得採為斷
    罪資料；而認定不利於被告之事實，須依積極證據，苟積極證據不足為不利於被
    告事實之認定時，即應為有利於被告之認定，更不必有何有利之證據。另認定犯
    罪事實所憑證據，雖不以直接證據為限，間接證據亦包括在內；然而無論直接或
    間接證據，其為訴訟上之證明，須於通常一般之人均不致有所懷疑，而得確信其
    為真實之程度者，始得據為有罪之認定，倘其證明尚未達到此一程度，而有合理
    性懷疑之存在時，即無從為有罪之認定（最高法院二十九上字第三一０五號、三
    十年上字第八一六號、七十六年台上字第四九八六號判例均足資參照）。
三、公訴意旨認被告己○○、丙○○於八十九年十月三日涉犯加重竊盜、盜匪罪嫌，
    無非以：證人甲○○之證述為論據。認被告己○○、丙○○於八十九年十月十七
    日至二十八日間某時涉犯加重竊盜罪嫌，則以：證人乙○○之證述及洋酒三瓶為
    論據。訊據被告己○○、丙○○均否認有何盜匪、加重竊盜犯行，一致辯稱：上
    開三瓶洋酒為被告己○○所有，當日要與友人庚○○喝酒，從未至甲○○、乙○○住處盜匪、行竊等語。經查：
（一）證人甲○○於警訊中證稱：看過被告二人本人後，背影可以確定是被告二人，
      聲音部分可以肯定被告丙○○是在她家搜索的人，而被告己○○當時沒出聲音
      ，所以無法辨識，案發當晚她在房間睡覺，隨後被告二人進她房間，其中較高
      者便叫她不准出聲，把錢拿出來，被告二人用白色塑膠袋套著臉，露出鼻子以
      上的面容，手持手電筒，且當時客廳沒有開燈等語（見偵查卷第十五頁反面、
      第十六頁）。於檢察官偵查時證稱：當日晚上她在睡覺，突然聽見有多人在說
      話的聲音，她眼睛睜開時，見到有一名男子站在床邊，那名男子叫她起來，並
      拿手電筒直射她的眼睛，當時家中並無開燈，那名男子並叫她拿錢出來，她就
      走到客廳皮夾拿錢，發現皮夾內的錢已經被拿走了，她就說沒有錢，其中一名
      高的嫌犯叫她拿首飾出來，並要她不要叫，說不會對她怎麼樣，另一名矮的男
      子就到房間翻東西，翻完後命令她進房間，後來她聽到沒聲音出來後，嫌犯已
      走了，而經她指認身高較矮之被告己○○是站在她床邊叫她起來把錢拿出來的
      人，身高較高的是被告丙○○，當天有蒙面她有看到眼睛，沒有頭髮，且可確
      定聲音等語（見偵查卷第五七頁、第六一頁）。於本院審理時結證稱：被告丙○○有蒙面，蒙到鼻子，但眼睛及眉毛能看得到，而且有跟她講話，講話口音
      聽得出來，可以由眼睛、說話語氣確定，而可以從被告己○○的背影及身高確
      定是歹徒，當天晚上她在睡覺，被告己○○就站在她前面，當時她眼睛睜開，
      但沒有開燈所以看不清楚被告己○○的臉，被告己○○拿手電筒照她眼睛，一
      邊跟她說叫她起來並把錢拿出來，當時被告己○○跟著她走在後面，她就說請
      被告己○○走在前面，被告己○○就走到前面，所以有看到被告己○○背影，
      到飯廳看到被告丙○○，當時燈也沒有打開，只有手電筒，所以看不出被告二
      人的穿著，她拿錢包及皮夾，發現裡面都沒有錢，被告丙○○就叫她把首飾拿
      出來，被告丙○○站在她左邊，被告己○○站在她後面，被告丙○○就叫她坐
      在那邊不要亂動不要出聲，說不會對她怎麼樣，被告己○○到房間內翻東西，
      等到被告己○○出來，被告丙○○叫她進房間，後來她聽到沒有聲音後就出來
      ，發現被告二人已經離開了，而當時並未看到被告二人的衣著打扮，被告丙○○好像是用不透明白色塑膠袋蒙著臉，另一人沒有蒙面，但看不清楚長相，被
      告二人各帶一支手電筒，在飯廳時也是用手電筒照著她，被告二人走動時有聽
      到金屬的聲音，但其他都看不清楚等語（見本院八十九年十二月十二日訊問筆
      錄）。證人甲○○對於歹徒二人是否均有蒙面亦或只有一人蒙面？開始進入房
      間之歹徒為一人或二人？最先出聲要她拿錢出來者為較高之歹徒即被告丙○○
      亦或被告己○○？被告己○○究竟有無出聲？前後所為之陳述均有所出入，已
      有可疑？又證人甲○○雖證稱由被告己○○之背影及身高、被告丙○○之眼睛
      、眉毛及聲音可以確定是作案之歹徒，惟證人甲○○於本院審理時亦證稱當時
      房間、飯廳、客廳即住處均未開燈，只有手電筒的燈光，而手電筒一開始是照
      著她的眼睛，後來也是一直照著她，所以沒有看到歹徒二人之衣著打扮，也看
      不清楚歹徒二人有無拿工具，未蒙面的歹徒也看不清楚長相，一名歹徒是站在
      她的左邊、另一名歹徒是站在她的後面，被告丙○○有用白色塑膠袋蒙面等節
      ，則證人甲○○在剛睡醒且夜晚未開電燈黑暗之環境下，又被歹徒二人用手電
      筒照射，以致未看到歹徒二人衣著打扮，連未蒙面的歹徒亦未看清楚長相，也
      看不清楚歹徒二人有無拿工具，甚至一名歹徒係站在她的後面、一名歹徒係站
      在她的左邊，且歹徒係蒙面隔著塑膠袋說話，能否在此情況仍看清楚其中一名
      歹徒之身高、背影，另一名歹徒之眼睛、眉毛，並聽清楚聲音，進而由此確定
      係被告己○○及被告丙○○，亦非無疑？況僅由人之身高、背影亦或眼睛、眉
      毛可否確定就是被告二人犯案，實有可疑，即難徒憑證人甲○○之證述遽認被
      告二人犯案。再者，雖證人恐因時間之經過而記憶有所模糊，且因案發之經過
      時間短暫，證人甲○○又剛睡醒，一般人遇此情況亦會驚慌失措，無法詳細辨
      認歹徒，或因此導致前後之陳述有所出入，然本院基於上開理由，在有合理懷
      疑之情況下，究無法僅以證人甲○○之證述證明係被告二人所為。此外，復查
      無其他積極證據足資證明被告二人有何公訴人此部分所指盜匪、加重竊盜犯行
      ，不能證明被告二人犯罪，則揆諸上開說明，此部分自應為被告己○○、丙○○無罪之諭知。
（二）證人乙○○於警訊及檢察官偵查時證稱：他並不知道家中何時遭竊，因他與妻
      子自八十九年十月十七日出國，到同年月二十八日才返家發現遭竊，而遭竊之
      洋酒年份相當久，且為他親自自國外購買，所以可以辨認扣案之三瓶洋酒就是
      他遭竊的洋酒，又歹徒係由他住處後方防火巷以不明器具扳開剪斷鐵窗鐵條再
      進入屋內行竊等語（見偵查卷第十三頁反面、第十四頁、第五八頁）。縱證人
      乙○○證詞屬實，扣案之三瓶洋酒即係證人乙○○失竊之洋酒，惟能否以此推
      論持有該三瓶洋酒之被告二人即係下手行竊之人，非無可疑？即難僅憑證人乙○○之證述及三瓶洋酒遽認係被告二人行竊；又證人乙○○住處遭歹徒破壞之
      鐵窗條二支經與扣案之活動馬口鉗比對結果，其中一支鐵窗條未發現可資比對
      之工具痕跡，另外一支鐵窗條彎曲凹陷處雖遺留有工具痕跡，且工具痕跡與扣
      案活動馬口鉗齒尖之間距類同，惟欠缺足資個化之紋痕特徵，致難個化等情，
      有內政部警政署刑事警察局九十年三月九日刑鑑字第一七三０五八號鑑驗通知
      書在卷可憑，亦無法肯認證人乙○○住處遭毀損之鐵窗即係由扣案之活動馬口
      鉗所造成，無從以此證明被告二人曾至證人乙○○住處行竊，此外復查無其他
      積極證據足資證明被告二人有何公訴人此部分所指加重竊盜犯行，不能證明被
      告二人犯罪，則揆諸上開說明，此部分亦應為被告己○○、丙○○無罪之諭知
      。
據上論斷，應依刑事訴訟法第二百九十九條第一項前段、第三百零一條第一項，刑法
第二十八條、第三百五十四條、第三十八條第一項第二款，罰金罰鍰提高標準條例第
一條前段，判決如主文。
本案經檢察官楊榮宗到庭執行職務。
中      華      民      國      九十        年    六      月    四    日
                                      臺灣臺北地方法院刑事第五庭
                                                  法  官  陳容正
右正本證明與原本無異
如不服本判決應於送達後十日內向本院提出上訴狀
                                                  書記官  林妙穗
中      華      民      國      九十        年    六      月    四    日
附錄本案論罪科刑法條全文：
刑法第三百五十四條
毀棄、損壞前二條以外之他人之物或致令不堪使用，足以生損害於公眾或他人者，處
二年以下有期徒刑、拘役或五百元以下罰金。


司法院資訊處製作；財團法人民間司法改革基金會備份。
